臺灣高雄地方法院民事判決　　　　　　　　　　　　九十三年度訴字第一三八○號
　　原　　　告　乙○○
　　訴訟代理人　許明德　　　律師
　　　　　　　　鄭勝智　　　律師
　　被　　　告　甲○○
　　　　　　　　　　　　　　現.
當事人間損害賠償事件，本院於民國九十三年九月二十一日言詞辯論終結，判決如下
：
    主      文
被告應給付原告新臺幣伍拾萬元，及自民國九十三月九月二十二日起至清償日止，按
週年利率百分之五計算之利息。
原告其餘之訴駁回。
訴訟費用由被告負擔五分之二，餘由原告負擔。
本判決第一項，得假執行。
原告其餘假執行之聲請駁回。
    事實及理由
一、原告主張：原告於民國九十二年五月底某日，前往被告位於高雄市苓雅區○○○
    路二０六號十二樓之五的租屋處（下稱系爭處所），與被告及訴外人嚴宜柔商談
    三人間感情之事。嗣嚴宜柔當場公開向兩造表示選擇原告為其感情上之歸屬，引
    起被告不滿，遂乘原告偕同嚴宜柔前往系爭處所電梯口正欲搭電梯下樓時，於電
    梯口處以「要花二、三十萬元，找人砍斷你的手腳，讓你以後沒辦法比賽打球」
    等加害原告身體之事，恐嚇原告，使原告內心感到非常恐懼。而按被告涉嫌恐嚇
    原告之行為，經台灣高雄地方法院檢察署（下稱高雄地檢署）起訴後，並據鈞院
    刑事庭以簡易判決科處被告拘役二十日，並得易科罰金確定。被告恐嚇原告之侵
    權行為，顯然侵害原告之精神自由，致原告內心恐懼，精神上受有鉅大之痛苦損
    害等情。爰本於民法第一百八十四條第一項前段及第一百九十五條第一項侵權行
    為損害賠償法律關係，聲明：被告應給付原告新臺幣（下同）一百二十萬元，及
    自起訴狀繕本送達被告翌日即九十三年九月二十二日起至清償日止，按週年利率
    百分之五計算之利息；並願供擔保，請准宣告假執行。
二、被告則以：被告與訴外人嚴宜柔前於同一家公司工作，原告確於九十二年五月底
    某日，前往系爭處所，與被告及嚴宜柔商談三人間感情問題。其後，嚴宜柔當場
    公開向兩造表示選擇原告為其感情上之歸屬，被告聽聞後，並無任何激動反應。
    被告確於原告偕同嚴宜柔前往電梯口正要下樓離開時，跟到電梯口，要求嚴宜柔
    日後須親自回到公司處理未完成之事務，原告聽聞被告之要求後，曾告知被告說
    ：以後嚴宜柔在公司之事，由原告來處理即可。被告聽聞後，即讓原告與嚴宜柔
    離開系爭處所，並未以上揭言語恐嚇原告，原告之訴無理由，應予駁回等語置辯
    。爰聲明：求為駁回原告之訴。
三、原告主張伊於九十二年五月底某日，前往系爭處所，與被告及嚴宜柔商談三人間
    感情之事。嗣嚴宜柔當場公開向兩造表示選擇原告為其感情上之歸屬後，即偕同
    原告前往系爭處所電梯口正要搭電梯下樓時，被告亦跟隨彼二人至電梯口處等事
    實，為被告所不爭執，並據證人嚴宜柔到庭證述屬實，堪予認定。而按被告固不
    認上情，惟否認原告之請求權，並以前揭情詞置辯。
四、茲本件應予審酌者，乃被告有無以上揭言語恐嚇原告？如有，則原告得請求損害
    賠償額為多少？爰分述如下：
（一）被告有無以上揭言語恐嚇原告：
　１、經查，被告如何以「要花二、三十萬元，找人砍斷你的手腳，讓你以後沒辦法
　　　比賽打球」加害原告身體之事，恐嚇原告等情，迭據原告於警訊及審理中指述
　　　：「（甲○○如何恐嚇你？）．．甲○○於九十二年五月底某日晚上．．．．
　　　．．．．叫我跟嚴宜柔前往他位於本市○○路住處，表示要當面談清楚三人關
　　　係，結果（被告）當面對我恐嚇稱：『要花二、三十萬元找人砍斷我的手腳，
　　　讓我以後沒辦法比賽打球』等，讓我感到非常恐嚇」（參見台灣高雄地方法檢
　　　察署九十三年度偵字第四０二０號卷第三頁背面所附警訊筆錄）等語；「被告
　　　布九十二年五月底某一天，在一心路被告住所，二造及嚴宜柔要談感情問題，
　　　被告是在一家大樓，我們三人當面談清楚，究竟嚴宜柔要選擇二造那一個人，
　　　當她的男朋友，嚴宜柔選擇我，被告就對我恐嚇說要花廿、卅萬元找人砍掉我
　　　手腳，讓我無法繼續比賽打球，我聽到之後，就跟嚴宜柔離開，我心裡也很害
　　　怕，嚴宜柔跟被告之前是同事，回到台北之後，心裡越害怕，後來我就換了學
　　　校．．」（參見本院卷第五十頁至第五十一頁）等詞綦詳，核與證人嚴宜柔於
　　　審理中到院證述：「當天我有在場，當天一開始我跟被告在一心路住處，被告
　　　當天希望我在二造之間作出一個情感上歸屬之選擇，所以我就打電話給原告請
　　　他到場，．．原告到場之後，我有當場對著二造說明選擇原告，我作選擇之後
　　　就跟原告一起要離開被告住處，當我們到達電梯口，準備要下樓時，被告就追
　　　出來將我攔下．．，被告先說希望我跟他在工作之業務要先弄清楚，原告有對
　　　被告說，關於我跟被告工作上之事情，由原告來處理，被告聽了這話之後不高
　　　興，並對著我跟原告說：原告跟我最好以後不要在高雄出現，不然被告可以花
　　　廿、卅萬元，找人打斷原告之手腳，讓原告以後無法參加比賽，我跟原告二人
　　　聽了很害怕．．」（參見本院卷第六十頁至第六十一頁）等情，其中關於被告
　　　如何於系爭處所，趁原告與嚴宜柔正要搭乘電梯下樓之際，以上揭言語恐嚇原
　　　告乙節大致相符。而按本件嚴宜柔在感情歸屬上，係選擇原告為對象，衡情，
　　　原告並無勾串嚴宜柔誣陷被告恐嚇原告之必要，此參諸被告不否認原告與嚴宜
　　　柔於嚴女表態選擇原告之後，迅即相偕離開系爭處所，不願再與被告有何糾葛
　　　益明。是原告與嚴宜柔上開所為陳、證述，堪可採認，顯見被告確於系爭處所
　　　，以前揭言語恐嚇原告無訛。
　２、次查，被告固辯稱：伊於嚴宜柔公開向兩造表示選擇原告為其感情上之歸屬，
　　　；暨原告出面向被告表示，今後關於嚴宜柔與被告公司之事務，由原告負責處
　　　理後，並無任何激動反應云云。惟按被告如何於九十二年六月十九日下午五時
　　　許，前往嚴宜柔與原告位於高雄市左營區○○○路六二四巷七號租住處（下稱
　　　原告租處），因故與嚴宜柔發生口角後，竟將原告租處內擺置原告比賽獲得
　　　牌七面及相框四組猛摔於地，致上開物品碎裂毀損等事實，業據被告於警訊及
　　　本院審理自承綦詳（參見刑事偵卷第二頁背面及本院卷第五十一頁），並經嚴
　　　宜柔於警訊中證述屬實，堪予認定。又查，被告當時既與嚴宜柔發生口角，衡
　　　情，被告縱然生氣，致生暴力摔物之行為，亦應針對嚴宜柔而為，始符事理。
　　　詎被告竟將原告比賽獲得之牌及相框，猛摔於地，致上開物品悉遭毀損，顯
　　　見被告內心對於嚴宜柔選擇原告之事，仍無法釋懷。再查，被告猛摔原告比賽
　　　獲得牌之時間，迄嚴宜柔當著兩造面前表示選擇原告之日期，已將近二十天
　　　，乃被告竟仍有如此激烈之反應，亦徵被告於九十二年五月底某日即嚴宜柔表
　　　示選擇原告為感情歸屬之時，其內心之憤怒。是被情告辯稱：伊於嚴宜柔表示
　　　選擇原告之後，並無任何激動反應云云，洵屬推卸之詞，難予採信。
　３、而按，被告於嚴宜柔選擇原告之際，內心既為憤怒，倘參酌原告於被告要求嚴
　　　宜柔他日須親自回被告公司處理事務，復遭原告出面表示：此後，關於嚴宜柔
　　　與被告公司間之事務，均由原告負責處理等情相互以觀，則被告以上揭情詞恐
　　　嚇原告，核亦與事理無悖，益徵原告與嚴宜柔上開陳、證述事實，堪予採認。
  ４、末查，被告因恐嚇原告行為，經高雄地檢署起訴後，業據本院刑事庭以簡易判
      決科處被告拘役二十日，並得易科罰金確定乙節，有本院依職調閱刑事警、偵
      訊及審理卷共二宗附卷可稽，益堪認原告主張上開事實為實在。
（二）原告得請求損害賠償額為何：
  １、按因故意或過失，不法侵害他人之權利者，負損害賠償責任。又按不法侵害他
      人之身體、健康、名譽、自由、信用、隱私、貞操，或不法侵害其他人格法益
      而情節重大者，被害人雖非財產上之損害，亦得請求賠償相當之金額。分別為
      民法第一百八十四條第一項前段及第一百九十五條第一項所明定。再按侵害他
      人之自由，並不以剝奪他人之行動自由為限，倘以強暴、脅迫之方法，使他人
      心生畏懼，而影響其意思之決定者，亦屬之。本件被告因男女感情，以「要花
      二、三十萬元，找人砍斷你的手腳，讓你以後沒辦法比賽打球」加害原告身體
      之事，恐嚇原告，致原告心生恐嚇，自屬影響其自由意志，而侵害原告精神活
      動之自由，則依前揭規定，被告就原告精神上之損害，即須負賠償責任。
  ２、爰審酌原告教育程度為國立台北師範學院體育系畢業，現任職於台北市某國民
      小學，擔任體育組長，為民國六十七年九月一日生，未婚。曾當選中華民國國
      家男子排球代表隊、中華民國青年男子排球代表隊、中華民國青少年男子排球
      代表隊、國立台北師範學院男子排球代表隊及東方工商男子排球隊，並獲得九
      十一年亞洲國家挑戰杯第四名、九十一年全國國小教師組冠軍、九十年全國體
      委杯冠軍、九十年亞洲國家杯第六名、九十年亞洲國家挑戰杯第四名、九十年
      世界亞洲資格賽第三名、九十年亞洲東區運動會銅牌、八十九年奧運資格賽第
      四名、八十九年全國大聯賽亞軍、八十八年亞洲國家杯第七名、八十八年全國
      大專聯賽亞軍、八十八年全國體委杯第四名、八十七年全國大專聯賽季軍及八
      十七年亞洲運動會銅牌等成績等情，業據原告陳述綦詳，並為被告所不爭執，
      且有原告提出當選證書十七紙、聘書一紙等附卷可稽，洵堪認定；被告為六十
      八年一月十一生，未婚，教育程度為陸軍官校肄業，目前無業，名下無任何動
      產、不動產或存款等情，亦據被告陳述在卷，且為原告所不爭執，同堪認定。
      顯見兩造年齡相近，原告學歷、職業、社會身分、地位、收入及成就均優於被
      告。次查，原告現仍代表台灣電力公司男子排球隊從事排球比賽乙節，有原告
      提出蘋果日報九十三年九月六日Ｄ３體育版報導原告代表台電排球隊參賽附卷
      可稽，足徵原告仍然參與排球比賽。而按原告參與排球比賽，其最重要者，即
      須手、腳並用，乃被告以上揭情詞恐嚇原告，表示要找人砍斷原告手、腳，讓
      原告以後無法比賽，其對於原告所加諸心理及精神上之壓力、恐懼及痛苦，自
      非一般普通人得以相比擬。又查，被告於本院審理中仍一再飾詞卸責，否認恐
      嚇原告之侵權行為，顯見被告事後毫無悔意，態度不佳，尤加深原告之痛苦。
      此外，參酌被告自侵害事故發生後迄今，未與原告達成和解，賠償其任何損害
      ，亦見被告並無賠償誠意。綜上，本院審酌兩造上述身分、地位、教育、成就
      、收入、經濟能力、原告所受傷害程度、痛苦，暨被告事後態度等情節後，認
      原告請求非財上損害部分，以五十萬元為適當。至原告請求逾上開範圍部分，
      尚屬無據，應予駁回。
六、末按以身體被傷害而請求金錢賠償者，固不得依民法第二百十三條第二項請求就
    該金錢加給利息，惟被害人如已催告侵權行為人賠償，侵權行為人支付該金錢遲
    延時，則被害人應得依民法第二百三十三條第一項、第二百二十九條第二項之規
    定，請求自催告時起，按年息百分之五計算之法定遲延利息（最高法院七十年台
    上字第六八九號判例要旨、司法院七十四廳刑二字第二五八號函意旨參照）。經
    查，本件原告提起本訴，其起訴狀繕本於九十三年九月二十一日送達被告乙節，
    有起訴狀記載被告收繕本一份附卷可稽，堪可認定。從而，原告依民法第一百八
    十四條第一項及第一百九十五條第一項侵權行為損害賠償法律關係，請求被告給
    付五十萬元，及自九十三月九月二十二日起至清償日止，按週年利率百分之五計
    算之利息，為有理由，應予准許；至逾此部分之請求，為無理由，應予駁回。
七、原告陳明願供擔保聲請宣告假執行，關於其勝訴部分，固無不合。惟按本件所命
    給付判決之金額既未逾新台幣五十萬元，爰依職權宣告假執行；至原告敗訴部分
    ，其假執行之聲請，失其依附，應予駁回。
八、據上論結：本件原告之訴為一部有理由，一部無理由，依民事訴訟法第七十九條
    、第三百八十九條第一項第五款，判決如主文。
中　　　華　　　民　　　國　　九十三　　年　　　十　　　月　　　八　　　日
                                臺灣高雄地方法院民事第二庭
~B法　　　官　李昭彥
正本係照原本作成。
如不服本判決，應於送達後廿日內，向本院提出上訴狀並表明上訴理由，如於本判決
宣示後送達前提起上訴者，應於判決送達後十日內補提上訴理由書（須附繕本）。
中　　　華　　　民　　　國　　九十三　　年　　　十　　　月　　　八　　　日
~B法院書記官　鄭翠蘭
